【裁判字號】    95,訴,592
【裁判日期】    950714
【裁判案由】    偽造文書等
【裁判全文】
臺灣士林地方法院刑事判決               95年度訴字第592號
公  訴  人  臺灣士林地方法院檢察署檢察官
被      告  丁○○
                    （
選任辯護人  葉大慧律師
上列被告因偽造文書等案件，經檢察官提起公訴（95年度偵字第
2688、3513、5340號），經訊問被告後，被告為認罪之之答辯，
本院合議庭裁定認得由受命法官獨任以簡式審判程序審理並判決
如下：
    主  文
丁○○連續攜帶兇器毀越安全設備於夜間侵入住宅竊盜，處有期
徒刑伍年拾月，扣案如附表三所示之物沒收。
    事  實
一、丁○○有多項竊盜、偽造有價證券前科，最近一次係於民國
    81年間因偽造有價證券案件，經法院判處有期徒刑5 年8 月
    確定，於83年9 月16日假釋出獄，嗣於假釋中之84年間又因
    違反懲治盜匪條例案件，經法院判處有期徒刑15年6 月確定
    ，前開假釋乃經撤銷，合併接續執行上開徒刑及殘刑，又於
    93年11月11日假釋。詎其於假釋中，仍不知悔改，因賭博積
    欠賭債新台幣（下同）200 餘萬元，乃萌生歹意，而基於意
    圖為自己不法所有之竊盜概括犯意，於附表一各編號所示之
    日時之夜間，攜帶如附表三所示部分金屬材質，可殺傷人命
    得用以作為兇器使用之工具，以附表一各編號所示破壞住宅
    安全設備窗戶或直接踰越安全設備窗戶之手法侵入各編號所
    示住宅內行竊，並竊得如附表一各部分編號所示財物後，變
    賣得款清償賭債，而部分住宅則因侵入後，著手搜尋財物，
    未能發現值錢物品或被屋主發現而未遂（詳細竊盜品目或未
    遂情節，請參照附表一「竊得財物或未遂查獲經過」欄所載
    ）。嗣於（一）侵入如附表編號5 所示住宅，著手搜尋財物
    行竊之際，觸動屋內保全系統，經保全人員會同員警趕赴現
    場搜捕，丁○○逃往附表二編號1 之住宅頂樓，以工具敲破
    窗戶欲逃入該屋內，為屋主丙○○發現，遂轉而逃入附表二
    編號2 住宅頂樓，以工具敲破窗戶侵入直至1 樓逃逸，經員
    警圍捕而屋外草叢逮捕，並於其身上及所騎乘機車置物箱內
    扣得丁○○所有供行竊之用如附表三編號1 至5 工具，並經
    其同意搜索其位於臺北縣蘆洲市○○路37巷8 弄4 號4 樓住
    處，又查獲其所有供行竊所用之如附表三編號6 至7 之物品
    ；（二）於附表三編號6 所示日、時，欲進入該編號屋內行
    竊而攀爬該屋花園圍牆之際（尚未著手竊盜，詳後述），為
    該屋所在社區住戶陳鴻州發現乃大喊並報警，員警到場後當
    場圍捕逮獲丁○○，並由其身上起獲其所有供行竊使用之如
    附表三編號8 至13之工具，另於其所駕駛小客車內搜得如附
    表三編號14至18之行竊用工具，並經其同意搜索其位於臺北
    縣蘆洲市○○路33巷24號1 樓住處套房，起獲如附表三編號
    19至27之行竊工具，再經其同意搜索其位於宜蘭縣羅東市○
    ○路16巷11號4 樓套房住處，扣得附表三編號28至32之行竊
    工具一批，始查悉上情。
二、案經臺北縣政府警察局汐止分局報請臺灣士林地方法院檢察
    署檢察官偵查起訴。
    理  由
一、上開犯罪事實，業據被告丁○○於本院審理時坦承不諱，並
    有如附表一各編號「證據所在」欄所示證據可稽（詳細卷證
    資料所在卷宗、頁數，詳附表一各編號所載），並有附表三
    所示扣案物品可資佐證，本件事證明確，上開事實堪以認定
    。
二、按刑法第321 條第1 項第3 款之攜帶兇器竊盜罪，係以行為
    人攜帶兇器竊盜為其加重條件，此所謂兇器，其種類並無限
    制，凡客觀上足對人之生命、身體、安全構成威脅，具有危
    險性之兇器均屬之，且祇須行竊時攜帶此種具有危險性之兇
    器為已足，並不以攜帶之初有行兇之意圖為必要。螺絲起子
    為足以殺傷人生命、身體之器械，顯為具有危險性之兇器，
    最高法院79年臺上字第5253號判例可資參照。按刑法第321
    條第1 項第1 款所謂之夜間，為日出前日沒後；同條項第2
    款所謂「其他安全設備」，指門扇牆垣以外，依通常觀念足
    認防盜之一切設備而言，如門鎖、窗戶等，最高法院45年台
    上字第1443號、55年台上字第547 號判例意旨可資參照。被
    告行竊之之際，均分別攜帶如附表所示十字螺絲起子等工具
    為之，而該等工具均屬金屬材質，質地堅硬，客觀上可供兇
    器使用，迨無疑義。而被告均係於日落後之夜間6 時至11時
    許，以工具破壞住宅窗戶或打開窗戶後，攀爬窗戶進入屋內
    ，自係以毀壞、踰越安全設備方法於夜間侵入住宅竊盜。是
    核被告丁○○如附表一編號1 至4 、9 至10、19、21、23至
    25 、29 、31之所為，係犯刑法第321 條第1 項第1 、2 、
    3 款之攜帶兇器踰越安全設備於夜間侵入住宅竊盜既遂罪；
    如附表一編7 至8 、27、33之所為，係犯刑法第321 條第1
    項第1 、2 、3 款、第2 項之攜帶兇器踰越安全設備於夜間
    侵入住宅竊盜未遂罪；如附表一編號5 、11、13至14、20、
    26、2 8 、32之所為，係犯刑法第321 條第1 項第1 、2 、
    3 款之攜帶兇器毀壞踰越安全設備於夜間侵入住宅竊盜既遂
    罪；如附表一編號6 、12、15至18、22、30之所為，係犯刑
    法第321 條第1 項第1 、2 、3 款之攜帶兇器毀壞踰越安全
    設備於夜間侵入住宅竊盜未遂罪。又被告行為後，刑法第56
    條連續犯之規定，業於94年1 月7 日修正公布刪除，並於95
    年7 月1 日施行，則被告之犯行，因行為後新法業已刪除連
    續犯之規定，此刪除雖非犯罪構成要件之變更，但顯已影響
    行為人刑罰之法律效果，自屬法律有變更，依新法第2 條第
    1 項規定，比較新、舊法結果，仍應適用較有利於被告之行
    為時法律即舊法論以連續犯（最高法院95年第8 次刑事庭會
    議決議參照），是被告上開先後多次加重竊盜既遂、未遂犯
    行，犯罪時間均係在修正後刑法生效施行前，且時間緊接，
    所犯構成要件相同，顯係基於概括犯意所為，應依修正前刑
    法第56條連續犯之規定，論以連續攜帶兇器毀越安全設備於
    夜間侵入住宅竊盜既遂一罪。爰審酌被告丁○○有多項前科
    紀錄，且有如事實欄所示最近前科，尚在假釋期間中，有臺
    灣高等法院被告全國前案紀錄表在卷可稽，素行不佳，且被
    告正值壯年，身強體健，理應奮發向上，竟因賭博惡習，積
    欠債務，即任意貿然於夜間以毀越安全設備方式侵入住宅內
    行竊，擾亂他人住宅安寧，正為邇來民眾詬病治安敗壞之大
    宗，且竊得財物均係首飾、現金、名錶等價值非微之物，本
    應予以嚴懲，惟考量被告犯罪後坦承犯行，深表悔悟，並配
    合員警起贓，且當庭對被害人深表歉意，態度尚佳，仍尚未
    與任何被害人達成和解，及其犯罪之動機、目的、手段及其
    智識程度等一切情狀，量處如主文所示之刑，以資懲儆。又
    扣案如附表三所示之物品，均係被告所有供行竊所用之物，
    業據被告供明在卷，自應依刑法第38條第1 項第2 款宣告沒
    收。
三、公訴意旨另以：被告丁○○有於附表二各編號所示日、時侵
    入各編號所示住宅行竊，因認被告此部份尚涉犯刑法第321
    條第1 項第1 、2 、3 款之加重竊盜罪，且認被告所犯本案
    如附表一所示加重竊盜罪均另牽連犯刑法第306 條之無故侵
    入住宅罪等語。經查：
（一）附表二編號1 、2 部分：被告丁○○係於附表一編號5 所
      示日時侵入該編號住宅內著手行竊之際，觸動警鈴，經社
      區保全發現圍捕，方才逃竄進入附表二編號1 所示住宅頂
      樓，欲破壞窗戶進入屋內，然又因該編號屋主丙○○發現
      ，乃又轉而在由頂樓跳入附表二編號2 所示住宅頂樓，打
      破玻璃，侵入該編號屋內，隨即奔往該屋1 樓（該屋為透
      天厝），由1 樓窗戶逃入屋外草叢等情，業據被告於本院
      審理時供明在卷，且核與當日目擊圍捕經過之證人即被害
      人丙○○、戊○○、乙○○於警訊中所供情節（本院編立
      偵查卷二第35至36頁、第41至42頁、第39至40頁偵訊筆錄
      參照），是可知，被告之所以要擊破如附表二編號1 、2
      所示住宅窗戶進入該等屋內，其主觀上應係在行竊附表一
      編號5 住宅失風而欲逃逸之意而已，難認有何竊盜之犯意
      存在，而不能論以竊盜罪甚為明確。而卷查各該被害人對
      於告訴乃論之無故侵入住宅罪部分，均未提出告訴，是此
      部分本院亦無從單獨論以無故侵入住宅罪。
（二）附表二編號3 部分：此部分被竊盜地址乃係位於臺北縣汐
      止市○○路12項5 號3 樓，且行竊之手法乃係破壞大門門
      鎖進入，業據被害人即該編號屋主甲○○於警訊時供明在
      卷（偵查卷四第197 至198 頁偵訊筆錄），此與上開附表
      一認定之本件被告同時期其他竊案均集中在汐止秀山路之
      同一社區內，地緣關係明顯不同，且手法亦與被告攀爬窗
      戶、打破窗戶之手法有異，是被告否認此部分犯行為其所
      為，自屬有合理之懷疑，本院復查無其他積極證據足認被
      告有此部分犯行，自不能僅以被害人甲○○指訴遽認被告
      有進入此編號住宅行竊。
（三）附表二編號37至39部分：按刑法上之未遂犯，必須已著手
      於犯罪行為之實行而不遂，始能成立，此在刑法第25條第
      1 項規定甚明，同法第321 條之竊盜罪，為第320 條之加
      重條文，自係以竊取他人之物為其犯罪行為之實行，至該
      條第1 項各款所列情形，不過為犯竊盜罪之加重條件，如
      僅著手於該項加重之行為而未著手搜取財物，仍不能以本
      條之竊盜未遂論。最高法院27年滬上字第54號判決、87年
      度臺上字第3902號判決及82年度第2 次刑事庭會議決議之
      研究報告可資參照。經查：被告丁○○此編號部分，均係
      正在攀爬該等住家之圍牆或者正在打開未上鎖大門之際即
      遭他人發現而逃逸等情，業據被告供明在卷，且核與目擊
      證人陳鴻州於警訊中所述相符（偵查卷四第61至62頁），
      亦與卷附該社區主委於事後統計社區遭竊所製作之附表附
      註欄所載內容（偵查卷四第243 頁參照）相符，堪認為真
      實。足見，被告此部分行為，僅係著手於加重竊盜罪中踰
      越門扇牆垣或夜間侵入住宅之加重條件行為而已，衡諸首
      揭說明，自非已有竊盜行為著手實行而可認為未遂犯之餘
      地，而加重竊盜罪僅處罰未遂、既遂行為，而未處罰預備
      行為，是被告此部分所為，應無從以加重竊盜罪相繩。而
      卷查相關屋主亦為提出無故侵入住宅之告訴，本院亦無從
      據以論罪科刑，併此敘明。
（四）又按刑法上之於夜間侵入住宅竊盜罪，乃屬無故侵入住宅
      及竊盜罪之結合犯，是倘構成夜間侵入住宅之加重竊盜罪
      者，自無由再論以刑法第306 條無故侵入住居罪，最高法
      院83年度臺上字第6170號判決意旨可資參照。本件被告上
      開所犯夜間侵入住宅加重竊盜罪，自無從另牽連犯無故侵
      入住宅罪，公訴意旨於此容有未洽。
（五）綜上均足認公訴意旨此部分所指，均查無積極證據證明被
      告犯罪，依法本應為無罪之諭知，然公訴意旨認此部分與
      前開經起訴並論罪科刑部分有連續犯、牽連犯裁判上一罪
      關係，爰不另為無罪之諭知，併此敘明。
四、據上論斷，應依刑事訴訟法第273 條之1 第1 項、第299 條
    第1 項前段，修正後刑法第2 條第1 項前段、刑法第321 條
    第1 項第1 款、第2 款、第3 款、第38條第1 項第2 款，修
    正前刑法第56條，判決如主文。
本案經檢察官盧美如到庭執行職務。
中    華    民    國    95    年    7     月    14    日
                  刑事第三庭法  官  王沛雷
以上正本證明與原本無異。
如不服本判決，應於判決送達後10日內，向本院提出上訴狀。
                            書記官  蘇彥宇
中    華    民    國    95    年    7     月    17    日
附錄本案論罪科刑法條：
中華民國刑法第321條第1項第1、2、3款
犯竊盜罪而有左列情形之一者，處 6 月以上、 5 年以下有期徒
刑：
一  於夜間侵入住宅或有人居住之建築物、船艦或隱匿其內而犯
    之者。
二  毀越門扇、牆垣或其他安全設備而犯之者。
三  攜帶兇器而犯之者。


司法院資訊處製作；財團法人民間司法改革基金會備份。
